【裁判字號】    90,交易,78
【裁判日期】    900930
【裁判案由】    過失傷害
【裁判全文】
臺灣板橋地方法院刑事判決                            九十年度交易字第七八號
    公訴人  臺灣板橋地方法院檢察署檢察官
    被  告  甲○○
右列被告因過失傷害案件，經檢察官提起公訴（八十九年度偵字第二二八三三號），
本院判決如左：
    主  文
甲○○因過失傷害人，累犯，處有期徒刑參月，如易科罰金，以參佰元折算壹日。
    事    實
一、甲○○前於民國八十年十月十四日因妨害自由案件，經本院判處有期徒刑二年，
    緩刑四年，並經確定，嗣經撤銷緩刑宣告。又於八十三年二月一日因違反麻醉藥
    品管理條例及槍砲彈藥刀械管制條例等案件，經本院判處有期徒刑三月及二月，
    應執行有期徒刑四月，於同年四月一日確定。嗣於八十四年四月十八日縮刑假釋
    付保護管束，於八十四年十二月十一日假釋期滿執行完畢。其於八十九年八月二
    十六日下午六時二十分許，駕駛車號ＨＧ─五七四０號自用小客車，沿臺北縣三
    峽鎮○○路往樹林方向行駛，行經三峽鎮○○路一七四巷四號前，欲借用該棟建
    築物地下停車場出入口迴車時，本應注意汽車迴車前，應暫停並顯示左轉燈光或
    手勢，看清無車輛，並注意行人通過，始得迴轉，而依當時情形又無不能注意之
    情事，竟疏未注意，即貿然迴轉欲至對向車道，適有同向由乙○○無照騎乘車號
    ＮＸＹ─三九一號重型機車自後方駛來，因閃避不及遭迴轉中之甲○○自用小客
    車右前車頭撞擊，致乙○○當場人車倒地，受有右髖臼閉鎖性骨折並髖關節脫臼
    、右膝開放性傷口等傷害。甲○○於肇事後，在有偵查犯罪職權之機關尚不知何
    人為肇事者前，即主動向到現場處理之臺北縣警察局三峽分局三峽派出所員警坦
    承肇事接受偵訊自首。
二、案經乙○○訴由臺北縣警察局三峽分局移送臺灣板橋地方法院檢察署檢察官偵查
    起訴。
    理    由
一、訊據被告甲○○對其於前揭時地駕車肇事致被害人乙○○受傷之事實，固坦承不
    諱，惟矢口否認有何過失可言，辯稱：當時伊駕車沿臺北縣三峽鎮○○路往三峽
    行駛，行至肇事地點之前，先經過路口紅綠燈，肇事地點距紅綠燈路口已有三十
    公尺，伊利用復興路一七四巷四號前之地下停車場出入口迴轉，伊迴車前見後方
    無來車，有打方向燈，被害人乙○○係從後方路口搶黃燈騎機車快速駛來，伊有
    按喇叭，但仍因閃避不及才撞上云云。
二、然查前揭事實，業據被害人乙○○於警訊時及偵審中指訴甚詳稱：當時伊騎乘車
    號ＮＸＹ─三九一號重型機車在三峽鎮○○路與和平街口，待號誌轉換為綠燈後
    沿復興路前行約三十公尺處，被告駕駛自用小客車突然從右側一七四巷四號前地
    下停車場出入口快速駛出，伊見狀將機車往左邊閃避，但仍遭被告自用小客車撞
    及，當時伊車速約三十公里，撞擊點在伊車道上，被撞後推至對向車道，伊機車
    車頭毀損，被告自用小客車右前方毀損等語（見偵查卷第五頁至第六頁、第二十
    四頁背面、本院九十年三月六日訊問筆錄）。核與證人即復興路一七六號大樓警
    衛陳武備、現場處理員警林忠穎分別於警訊時及偵查中所描述目擊車禍現場之情
    狀相符（見偵查卷第七頁至第八頁、第二十四頁背面至第二十五頁）。此外並有
    道路交通事故調查報告表一件、現場及車損照片四幀附卷可稽。而被害人乙○○
    因遭被告自用小客車撞擊，因此受有右髖臼閉鎖性骨折並髖關節脫臼、右膝開放
    性傷口等傷害，復有財團法人恩主公醫院八十九年九月六日出具之乙種診斷證明
    書一紙、及九十年三月二十二日 (90) 恩醫事字第００四四四號函所附病歷紀錄
    在卷可查。
三、按汽車迴車前，應暫停並顯示左轉燈光或手勢，看清無車輛，並注意行人通過，
    始得迴轉，道路交通安全規則第一百零六條第五款定有明文。本件依卷附道路交
    通事故調查表之警繪現場圖顯示，肇事地點為村里道路、直路、快車道、柏油路
    面濕潤、無缺陷、無障礙物、視距良好、無號誌、無標誌、無快慢車道劃分、速
    限四十公里，被告駕駛自用小客車行至肇事地點時本應注意上開規定，而依當時
    情形，又無不能注意之情事，竟疏於注意，行至肇事地點借用右方建築物地下停
    車場出入口迴車時，未注意讓後方駛來之被害人機車先行，即貿然駛出迴轉，致
    撞及被害人機車肇事。而肇事後核對現場跡證及卷附車損照片情形，被告自用小
    客車斜停在復興路二車道中央，車頭朝和平街方向，右前車頭保險桿、大燈毀損
    ，右前方引擎蓋凹陷。被害人機車倒地卡在被告自用小客車右前底盤下方，車頭
    全毀，依此研判，被告駕駛自用小客車行經肇事地點利用路邊地下停車場出入口
    之空間迴轉，先倒退至停車場出入口，再向左起駛回轉時，疏未注意讓車道中來
    往之車輛先行即貿然駛出，撞及被害人機車，應係本件肇事原因。而被害人乙○
    ○騎乘機車正常行駛中，無肇事因素，臺灣省臺北縣區車輛行車事故鑑定委員會
    鑑定意見亦均同此認定，有該委員會九十年七月二日北鑑字第九０一五九三號函
    所附鑑定意見書一件在卷可參。而被害人因本件車禍受有前開傷害，與被告之過
    失行為間顯有相當因果關係，綜上事證明確，被告犯行堪予認定。
四、核被告甲○○所為，係犯刑法第二百八十四條第一項前段之過失傷害罪。查被告
    前於八十年十月十四日因妨害自由案件，經本院判處有期徒刑二年，緩刑四年，
    並經確定，嗣經撤銷緩刑宣告。又於八十三年二月一日因違反麻醉藥品管理條例
    及槍砲彈藥刀械管制條例等案件，經本院判處有期徒刑三月及二月，應執行有期
    徒刑四月，於同年四月一日確定。嗣於八十四年四月十八日縮刑假釋付保護管束
    ，於八十四年十二月十一日假釋期滿執行完畢，有臺灣高等法院檢察署刑案紀錄
    簡覆表及臺灣高等法院被告全國前案紀錄表各一件在卷可查，其於有期徒刑執行
    完畢後五年內，再犯有期徒刑以上之本罪，為累犯，應依法加重其刑。又查被告
    於警查明本件肇事者前，即主動向到場處理之臺北縣警察局三峽分局三峽派出所
    員警坦承肇事並接受偵訊，有該分局九十年二月二十二日北警峽刑字第０三一八
    四號函所附自首調查表一紙在卷可查，為對於未發覺之罪自首而受裁判，依刑法
    第六十二條前段規定應減輕其刑。再被告同時有上開刑之加重減輕事由，依刑法
    第七十一條第一項規定先加後減之。爰審酌被告過失之程度、所生之損害、及犯
    罪後迄未能與被害人達成和解等一切情狀，量處如主文所示之刑，並諭知易科罰
    金之折算標準，以示懲儆。末查被告行為後刑法第四十一條業於九十年一月四日
    經立法院修正通過，並經總統於同年月十日公布，於同年月十二日生效施行，其
    修正條文為：「犯最重本刑為五年以下有期徒刑以下之刑之罪，而受六個月以下
    有期徒刑或拘役之宣告，因身體、教育、職業、家庭之關係或其他正當事由，執
    行顯有困難者，得以一元以上三元以下折算一日，易科罰金。但確因不執行所宣
    告之刑，難收矯正之效，或難以維持法秩序者，不在此限。」「併合處罰之數罪
    ，均有前項情形，其應執行之刑逾六月者，亦同」，與修正前刑法第四十一條相
    較，修正後條文對被告並無不利，故本件既符合修正後刑法第四十一條之情形，
    自應依刑法第二條第一項前段規定，依修正後刑法第四十一條第一項規定，諭知
    易科罰金之折算標準，附此敘明。
據上論結，應依刑事訴訟法第二百九十九條第一項前段，刑法第二百八十四條第一項
前段、第四十七條、第六十二條前段、第七十一條第一項、第二條第一項前段、第四
十一條第一項，罰金罰鍰提高標準條例第一條前段、第二條，判決如主文。
本案經檢察官簡美慧到庭執行職務。
中      華      民      國      九    十    年    九    月    三   十   日
                                            臺灣板橋地方法院交通法庭
                                                法  官    談      虎
右正本證明與原本無異。
如不服本判決，應於判決送達後十日內，向本院提出上訴狀。
                                                書記官    陳  君  偉
中      華      民      國      九    十    年    九    月    三   十   日
附錄本案論罪科刑法條全文
刑法第二百八十四條第一項
  因過失傷害人者，處六月以下有期徒刑、拘役或五百元以下罰金。致重傷者，處一
  年以下有期徒刑、拘役或五百元以下罰金。


司法院資訊處製作；財團法人民間司法改革基金會備份。
